【裁判字號】    98,交上易,573
【裁判日期】    980910
【裁判案由】    過失傷害
【裁判全文】
臺灣高等法院臺南分院刑事判決       98年度交上易字第573號
上   訴   人  臺灣臺南地方法院檢察署檢察官
上訴人即被告  甲○○
被        告  乙○○
上列上訴人因被告過失傷害案件，不服臺灣臺南地方法院98年度
交易字第17號，中華民國98年6月19日第一審判決（起訴案號：
臺灣臺南地方法院檢察署97年度調偵字第1096號、97年度偵字第
13109號、98年度偵字第859號），提起上訴，本院判決如下：
    主  文
上訴駁回。
    理  由
一、按刑事訴訟法第350條、第361條、第362條、第367條規定，
    不服地方法院之第一審判決而上訴者，須提出上訴書狀，並
    應敘述具體理由，為上訴必備之程式；其所提出之書狀未敘
    述上訴理由，或僅曾以言詞陳述上訴理由者，均應於上訴期
    間屆滿後20日內補提理由書於第一審法院。第一審法院經形
    式審查，認逾期未補提上訴理由者，應定期間先命補正；逾
    期未補正者，為上訴不合法律上之程式，應以裁定駁回。倘
    已提出上訴理由，但所提非屬具體理由者，則由第二審法院
    以上訴不合法律上之程式，判決駁回。而所謂具體理由，必
    係依據卷內既有訴訟資料或提出新事證，指摘或表明第一審
    判決有何採證認事、用法或量刑等足以影響判決本旨之不當
    或違法，而構成應予撤銷之具體事由，始克當之（例如：依
    憑證據法則具體指出所採證據何以不具證據能力，或依憑卷
    證資料，明確指出所為證據證明力之判斷如何違背經驗、論
    理法則）；倘僅泛言原判決認定事實錯誤、違背法令、量刑
    失之過重或輕縱，而未依上揭意旨指出具體事由，或形式上
    雖已指出具體事由，然該事由縱使屬實，亦不足以認為原判
    決有何不當或違法者（例如：對不具有調查必要性之證據，
    法院未依聲請調查亦未說明理由，或援用證據不當，但除去
    該證據仍應為同一事實之認定），皆難謂係具體理由，俾與
    第二審上訴制度旨在請求第二審法院撤銷、變更第一審不當
    或違法之判決，以實現個案救濟之立法目的相契合，並節制
    濫行上訴（最高法院97年度台上字第892號判決）。
二、經查：被告乙○○於民國97年2月2日下午4時許，騎乘車牌
    NMG-339號重型機車，沿臺南市○○路481巷由北往南方向行
    駛，途經同巷26號旁無巷道名稱亦無號誌之巷口欲左轉時，
    理應注意轉彎車應讓直行車先行，而依當時情形，又無不能
    注意之情事，竟疏於注意，貿然左轉，因而撞及上訴人甲○
    ○所騎乘，沿上開無名巷由東往西方向行駛，亦未注意車前
    狀況及減速慢行之車牌WHM-997號輕型機車，致甲○○受有
    右肩部及右手挫傷；乙○○則受有胸壁挫傷、右手挫傷併右
    手第五指1公分撕裂傷等傷害。乙○○及甲○○於肇事後，
    未經有偵查犯罪職務之機關或公務員發覺前，即向到場處理
    本件車禍事故之臺南市警察局第五分局交通事故處理小組警
    員主動表示其等為肇事車輛之駕駛人，並接受裁判。
三、原審判決以：
  (一)上訴人甲○○及被告乙○○2人均不否認於上揭時地駕駛機
    車相互碰撞及因此受有上述傷害之事實，被告乙○○坦承犯
    行；上訴人甲○○則辯稱：甲○○由東往西，乙○○由北往
    南要左轉，依規定乙○○應讓甲○○先走，但乙○○沒有讓
    ，所以撞到甲○○車輛後方又反彈出去，甲○○車速很慢，
    並沒有錯；警詢筆錄記載乙○○北向南左轉彎，應改成乙○
    ○行駛於來車道即甲○○所行駛之車道，鑑定委員會也沒有
    寫出這一點，乙○○應該是在巷口轉彎而不是到路中心才轉
    彎，甲○○沒有過失；乙○○之傷勢，係因自己違反交通規
    則而撞到甲○○所致，並非甲○○所造成云云。
  (二)按汽車行駛至交岔路口，其行進、轉彎，應依下列規定：二
    、行至無號誌或號誌故障而無交通指揮人員指揮之交岔路口
    ，轉彎車應暫停讓直行車先行；汽車行至無號誌之交岔路口
    ，應減速慢行，作隨時停車之準備；又汽車行駛時，駕駛人
    應注意車前狀況，並隨時採取必要之安全措施，道路交通安
    全規則第102條第1項第2款、第93條第1項第2款及第94條第3
    項分別定有明文。被告乙○○騎乘重機車行經交岔路口欲轉
    彎，有未注意轉彎車應暫停讓直行車先行之疏失，應為本件
    事故之肇事主因；惟上訴人甲○○騎乘輕機車行經無號誌肇
    事路口，依上開規定，亦應減速慢行，作隨時停車之準備，
    依當時並無不能注意之情事，其疏於注意上情，而與乙○○
    所騎乘之重機車發生碰撞，亦為本件事故之肇事原因。
  (三)本件案發現場，被告乙○○行駛之臺南市○○路481巷及上
    訴人甲○○所行駛之無名巷均無分向設施，有道路交通事故
    調查報告表(一)附於警卷可稽，上開巷道既無分向設施，則被
    告乙○○自無上訴人甲○○所稱有駛入來車道之情形。
  (四)按認定過失傷害刑事責任之有無，應依當時具體狀況來判斷
    行為人有無注意義務，及有無客觀不能注意之情形而定，並
    非謂他方對事故之發亦與有過失，被告即可對自己原本應負
    之注意義務無庸加以注意。被告乙○○就本件事故之發生固
    有未注意轉彎車應暫停讓直行車先行之疏失，惟過失傷害罪
    規範之目的，在處罰行為人因個人之過失而致他人受有傷害
    之行為，祇以行為人之有過失為致傷害之一原因為已足，有
    司法院院字第631號解釋可參。即使被告乙○○對於本件交
    通事故之發生有前揭過失，仍不能解免上訴人甲○○應負之
    過失責任。且本件交通事故之肇事因素，經臺灣省臺南區車
    輛行車事故鑑定委員會及臺灣省車輛行車事故覆議鑑定委員
    會鑑定結果，亦認被告乙○○及上訴人甲○○就事故之發生
    均有過失，其2人之過失駕駛行為與他方所受前述傷害之結
    果間，並有相當因果關係，事證明確，應依法論科。
  (五)核被告乙○○、甲○○2人所為，均係犯刑法第284條第1項
    前段之過失傷害罪。被告2人於肇事後，在未經有偵查犯罪
    職務之機關或公務員發覺前，即向到場處理本件交通事故之
    警員自首並接受裁判，有道路交通事故肇事人自首情形紀錄
    表可稽（警卷第22頁、原審卷第14、15頁），均依刑法第62
    條前段之規定減輕其刑，並審酌被告2人之品性、生活狀況
    、智識程度（被告乙○○為高工畢業、被告甲○○為不識字
    ），被告乙○○之過失行為，為本件車禍之肇事主因、被告
    甲○○為肇事次因，及乙○○、甲○○各因本件車禍所受傷
    害之程度，2人尚未達成和解賠償損害，暨乙○○事後承認
    犯行、甲○○否認犯行之態度等一切情狀，分別量處被告乙
    ○○拘15日、甲○○拘役10日，並諭知易科罰金之折算標準
    。
四、經核原審判決已詳敘認定上訴人甲○○及被告乙○○犯罪事
    實之證據及理由，並無認定事實錯誤、量刑瑕疵或違背法令
    之情事。
五、上訴人即臺灣臺南地方法院檢察署檢察官依告訴人甲○○之
    請求提起上訴，其理由雖以：被告乙○○違規撞傷告訴人甲
    ○○，且無和解誠意，原審僅量處拘役15日，實屬過輕。惟
    按量刑輕重係屬事實審法院得依職權自由裁量之事項，茍已
    以行為人之責任為基礎，並斟酌刑法第57條各款所列情狀而
    未逾法定刑度，即不得遽指為違法。本件原審法院量刑之時
    ，業已考量被告乙○○品性、生活狀況、智識程度（高工畢
    業）、過失責任程度、被害人所受傷害情形及犯罪後態度等
    一切情狀，妥為裁量，已如前述，上訴人憑空指摘，並未具
    體指出原判決量刑有何違法或不當之處，自非具體之上訴理
    由。
六、上訴人即被告甲○○提起上訴，其理由雖以：(1)、原審法院
    以系爭交岔路口兩道路均無分向設施為由，認定被告乙○○
    並無上訴人所述逆向行駛來車道之情形，顯有錯誤，且臺灣
    省臺南區車輛行車事故鑑定委員會及臺灣省車輛行車事故覆
    議鑑定委員會之鑑定結果，亦未記載前揭上訴人所述被告乙
    ○○之犯行，鑑定結果有錯誤。(2)、原審判決未提及被告乙
    ○○應賠償上訴人之金額。(3)、原審僅判處被告乙○○拘役
    15日，實屬過輕，上訴人否認犯罪，原審卻量處拘役10日，
    實不合理亦不公平各云云。惟查：上訴理由(1)部分，業據原
    審法院加以審酌，並說明其心證及指駁如上所述，核與經驗
    法則或論理法則均無違背，上訴人就原審已詳為審認之事證
    ，仍執陳詞再為爭執，難謂已依據卷內既有訴訟資料或提出
    新事證，指摘或表明第一審判決有何採證認事、用法足以影
    響判決本旨之不當或違法之具體事由。上訴理由(2)部分，因
    該附帶民事訴訟，已經移送原審法院民事庭審理，原審刑事
    判決，本無就附帶民事損害賠償請求一併裁判之問題，上訴
    人甲○○此部分所述，顯有誤會。上訴理由(3)部分，僅單純
    否認原審認定之犯罪事實及主張被告乙○○部分量刑過輕，
    參之前述說明，亦均非具體之上訴理由。
七、綜上所述，本件臺灣臺南地方法院檢察署檢察官及被告甲○
    ○所提起上訴，並未提出應將原審判決撤銷改判之具體事由
    ，指摘或表明原審判決有何採證認事、用法或量刑等足以影
    響判決本旨之不當或違法，其上訴不符法定上訴程式，爰不
    經言詞辯論逕予判決駁回。
八、據上論斷，依刑事訴訟法第367條前段、第372條判決如主文
    。
中    華    民    國    98    年    9     月    10    日
                    刑事第三庭  審判長法  官  陳義仲
                                      法  官  蔡勝雄
                                      法  官  楊清安
以上正本證明與原本無異。
不得上訴。
                                      書記官  蔡蘭櫻
中    華    民    國    98    年    9     月    10    日


司法院資訊處製作；財團法人民間司法改革基金會備份。
